臺灣高雄地方法院刑事判決　　　　　　　　　　　　　九十一年度易字第五六四號
　　公　訴　人　臺灣高雄地方法院檢察署檢察官
　　被　　　告　甲○○
右列被告因違反墳墓管理設置條例案件，經檢察官提起公訴（九十年度偵字第一二九
七六號），本院判決如左：
    主  文
甲○○意圖營利，違反設置公墓，應備文件報請主管機關核准之規定擅自設置公墓，
處有期徒刑肆月，如易科罰金，以佰元折算壹日。
    事  實
一、甲○○前於民國八十六年十二月十九日，因傷害罪，經本院判處拘役二十日，於
    八十七年一月二十六日易科罰金執行完畢（不構成累犯），猶不知警惕，緣其前
    於八十二年間向俞憲明購買坐落高雄縣大樹鄉○○村○○段七四七之五地號土地
    ，並登記在林居名下，欲闢建為公墓及納骨塔，遂先自行出資施作水土保持，完
    成後，再以際源聯合欣業有限公司興建普照山普照花園納骨塔名義，對外招募股
    東，欲以集資共同開發方式，完成興建公墓及納骨塔，並於八十三年底向大樹鄉
    公所申請，在八十四年六月七日與該鄉公所簽訂合約，嗣將來興建完成後以公設
    民營之方式經營，詎至八十六、七年間，因納骨塔行業景氣不佳，集資興建之工
    程暫時停擺，迨至八十七、八年間，因有其他殯葬業及私人有意出資，完成公墓
    及納骨塔之興建以利對外銷售，詎甲○○明知設置公墓，應備具設置地點位置圖
    、設置範圍之地籍圖、配置圖說、經費、概算、管理辦法及收費標準等文件，報
    請省（市）主管機關核准，始得設置，竟仍意圖營利，在未經備具上開文件報請
    主管機關核准前，即私下自行僱請不知情之工人於上址興建墳墓八座、放置骨灰
    罈之骨甕二排計四十二座等物，以供移轉出售之用，嗣經民眾檢舉甲○○違反山
    坡地保育利用條例，經台灣高等法院高雄分院二審判決無罪，始查知上情。
二、案經臺灣高等法院高雄分院檢察署發交台灣高雄地方法院檢察署檢察官偵查起訴
    。
    理  由
一、訊據被告甲○○對於右揭事實坦承不諱，核與證人林居於台灣高雄地方法院檢察
    署八十八年度偵字第一一七四號案件偵查時（見該偵查卷第九頁）、證人林居、
    李淑櫻、尤漢銘於本院八十九年度訴字第一八八四號案件審理時（見該卷八十九
    年十一月十日審判筆錄）、證人俞憲明於台灣高等法院高雄分院調查時（見該卷
    九十年二月五日訊問筆錄）證述之情節相符，並經檢察官偵辦被告前違反山坡地
    保育利用條例案件時，曾至現場勘驗屬實，製有勘驗筆錄一份附於台灣高雄地方
    法院檢察署八十八年度偵字第一一七四號偵查卷可稽（見該卷第十五、十六頁）
    ，復有照片二十幀、土地所有權狀、土地使用同意書、高雄縣政府建設局雜項使
    用執照、普照花園興建合約書等影本各一份附於高雄縣警察局仁武分局警卷、高
    雄縣警察局仁武分局八十九年四月二十八日仁警刑字第０八六七號函及所附複勘
    照片二十三幀附於上開台灣高雄地方法院檢察署八十八年度偵字第一一七四號偵
    查卷第十九頁、土地移轉協議書、普照山普照花園合資開發股東協議合約書、普
    照山花園公墓投資說明書等影本各一份、股東持股證明書影本八份、土地使用權
    買賣契約書影本三份附於本院八十九年度訴字第一八八四號卷可稽，而被告前雖
    曾與大樹鄉公所簽訂合約，欲以公設民營之方式興建經營公墓與納骨塔，詎其因
    景氣不佳，上開合約停擺後，於八十七、八年間，因他人有意接手，欲興建公墓
    及納骨塔銷售圖利，竟於未經備具上開文件申請主管機關核准之情形下，私下僱
    工興建公墓及納骨塔，其有意圖營利，未經核准擅自設置公墓等情，實堪認定，
    事證明確，被告犯行堪以認定。
二、按設置公墓，應備具設置地點位置圖、設置範圍之地籍圖、配置圖說、經費、概
    算、管理辦法及收費標準等文件，報請省（市）主管機關核准，其由直轄市設置
    者，應報請內政部備查，墳墓設置管理條例第六條定有明文，核被告意圖營利，
    違反上開規定，未經核准擅自設置公墓之行為，係犯同法第二十七條之意圖營利
    未經核准擅自設置公墓罪，其利用不知情之工人為之，為間接正犯。爰審酌被告
    前已有如事實欄所載之傷害犯行，有台灣高雄地方法院檢察署被告刑案資料查註
    紀錄表附卷可稽，猶不知警惕，再犯本件之罪，所為有害主管機關對公墓設置之
    管理，犯後坦承犯行，態度尚稱良好等一切情狀，量處如主文所示之刑，併諭知
    易科罰金之折算標準。
三、另被告行為後刑法第四十一條雖於九十年一月十日經公布修正為第四十一條第一
    項，其規定為：「犯最重本刑為五年以下有期徒刑之罪，而受六個月以下有期徒
    刑或拘役之宣告，因身體、教育、職業或家庭之關係，執行顯有困難者，得以一
    元以上三元以下折算一日，易科罰金。但確因不執行所宣告之刑難收矯正之效，
    或難以維持法秩序者不在此限」，較舊法規定，在刑法第四十一條第一項後段增
    加「但確因不執行所宣告之刑難收矯正之效，或難以維持法秩序者不在此限」之
    規定，然關於易科罰金事項，係關於執行之事項，與罪刑之輕重問題無涉，自應
    尊重制定新法之精神，一律適用新法，不生新舊法適用之比較問題，是被告行為
    後法律已有如上之修正，自應依新法規定併諭知易科罰金之折算標準，無比較新
    舊法適用之問題，附此說明。
據上論斷，應依刑事訴訟法第二百九十九條第一項前段，墳墓設置管理條例第二十七
條第一項，刑法第十一條前段、第四十一條第一項，罰金罰鍰提高標準條例第二條，
判決如主文。
中      華      民      國      九十一    年      四      月      九    日
                                  臺灣高雄地方法院刑事第二庭
                                      法  官  高  榮  宏
右正本證明與原本無異。
如不服本判決，應於判決送達後十日內，向本院提出上訴狀。
                                      書記官  邱  秋  珍
中      華      民      國      九十一    年      四      月      十    日
附錄所犯法條：
墳墓設置管理條例第六條：
設置公墓，應備具左列文件報請省 (市)主管機關核准；其由直轄市設置者，應報請
內政部備查：
  一  設置地點位置圖。
  二  設置範圍之地籍圖。
  三  配置圖說。
  四  經費、概算。
  五  管理辦法及收費標準。
  六  無妨礙區域計畫、部市計畫證明書。
  七  土地權利證明或使用同意書及地籍謄本。
墳墓設置管理條例第二十七條第一項：
意圖營利，違反第六條規定擅自設置公墓者，處三年以下有期徒刑，得併科十萬元以
下罰金。
